臺灣板橋地方法院民事判決　　　　　　　　　　　　　九十三年度再易字第一四號
　　再審原告　　伴吾別墅公寓大廈管理委員會
　　法定代理人　甲○○
　　再審被告　　豐譽電信網路科技股份有限公司
　　法定代理人　乙○○
右當事人間請求再審之訴事件，再審原告對於中華民國九十二年十二月十日本院所為
之九十二年度簡上字第八六號確定判決提起再審之訴，本院判決如左：
    主      文
再審之訴駁回。
再審訴訟費用由再審原告負擔。
    理      由
一、按再審之訴，應於三十日之不變期間內提起。前項期間，自判決確定時起算。但
    再審之理由知悉在後者，自知悉時起算。再審之訴，自判決確定時起，其再審之
    理由發生於判決確定後者，自發生時起如已逾五年者，不得提起。但以第四百九
    十六條第一項第五款、第六款或第十二款情形為再審之理由者，不在此限；再審
    之訴，應表明左列各款事項，提出於管轄法院為之：一、當事人及法定代理人。
    二、聲明不服之判決及提起再審之訴之陳述。三、應於如何程度廢棄原判決及就
    本案如何判決之聲明。四、再審理由及關於再審理由並遵守不變期間之證據。再
    審訴狀內，宜記載準備本案言詞辯論之事項；對於簡易訴訟程序之第二審確定終
    局裁判，如就足影響於裁判之重要證物，漏未斟酌者，亦得提起再審之訴或聲請
    再審；依第四百六十六條不得上訴於第三審法院之事件，除前條規定外，其經第
　　二審確定之判決，如就足影響於判決之重要證物，漏未斟酌，或當事人有正當理
　　由不到場，法院為一造辯論判決者，亦得提起再審之訴，民事訴訟法第五百條、
　　第五百零一條、第四百三十六條之七及第四百九十七條分別定有明文。又按民事
　　訴訟法第四百三十六條之七、第四百九十七條所謂「如就足影響於判決之重要證
　　物，漏未斟酌者」，係指當事人在前審程序已經存在並已為證據聲明之證據，前
　　審並未認為不重要而忽略證據聲明未為調查，或已為調查而未就調查之結果予以
　　判斷，且須足以影響裁判結果而言（臺灣嘉義地方法院八十八年度再易字第五號
　　判決要旨可資參照），而原確定判決對於該項證物，認係不必要之證據，或有不
　　足採信之情形，已依法記明其理由於判決者，即係已經斟酌，而非漏未斟酌。再
　　者漏未斟酌證物，無關重要，縱經斟酌，亦與確定判決無影響者，仍不得據為再
　　審之理由。又再審之訴之原告，雖主張有第四百九十七條之情形，但經法院審查
　　結果，認為其所主張者顯無再審理由，得不經言詞辯論，逕以判決駁回再審之訴
　　，民事訴訟法第五百零二條第二項亦定有明文。
二、本件再審原告提起再審之訴，其再審理由係以：(一)系爭工程款合約書未經再審原
　　告授權，僅係訴外人黃明松以所保管之再審原告印信私自簽蓋，再審原告事前並
　　不知情，黃明松為規避涉訟事件之刑責，惡意藏匿銷毀私自簽蓋之文件，致再審
　　原告未能及時準備物證，並非再審原告之故意或重大過失，第二審判決書以再審
　　原告顯有重大過失逾時提出，其與事實不符，再審原告實難甘服。(二)依九十一年
　　一月一日再審原告第四屆第三次委員會會議紀錄載明：豐譽公司代表賴先生．．
　　．廣播中繼器已施工完成，本社區簽約至十二月十九日完工，前後施工二十餘天
　　等語，與再審被告所稱系爭工程業於九十年十二月五日經再審原告驗收完畢云云
　　不符，且再審被告亦無法提出確切之驗收日期及驗收人，顯難採信系爭工程業經
　　再審原告驗收完畢。既未驗收使用，何來保養維修。又第二審判決書以再審被告
　　於九十一年七、八月因遭再審原告拒絕進入社區而無法維修保養，其未完成工作
　　，自不能請求二個月之報酬；證人楊餘三即再審原告前任總幹事證稱「自九十年
　　十二月完成裝置，九十一年二月伊離職前，再審被告員工葉建昌均有定期來社區
　　維修」云云。惟再審被告所提出之保養報告書八紙，未經再審原告簽名確認，且
　　楊餘三亦未在上開保養報告書上簽名確認，足見再審被告及楊餘三所言均不實，
　　第二審判決於再審被告無法舉證之下，即片面認定有維修之事實，實有違證據法
　　則之認知。(三)再審原告係抵制施工，並非抵制維修，第二審判決有誤會；第二審
　　判決書記載：綜合以上事證可知被上訴人（即再審被告）確實有派人前往上訴人
　　（即再審原告）社區維護保養，之後，因上訴人拒絕被上訴人進場，所以未繼續
　　維護保養，上訴人否認有維護保養之事實，並不可採等語，與後段記載：本件被
　　上訴人於九十一年七、八月因遭上訴人拒絕進入社區而無法進行維修保養，其既
　　未完成工作，自不能請求二個月之報酬，是其請求二個月之維護費，顯屬無據等
　　語，其旨意相互悖離。(四)因黃明松擔任第三屆主委期間，涉嫌多起挪用社區基金
　　炒作股票、偽造文書（另案向臺灣板橋地方法院提出刑事訴訟－九十二年度偵字
　　第二一二七一號）、私自發包工程，掏空社區公款等情事被罷免，其為恐事跡敗
　　露背負刑責，故意藏匿銷毀有關文件如前述，系爭工程合約書既是黃明松私自簽
　　蓋，事後又藏匿銷毀，並非再審原告可預見該物證（含其內載條文註記）之存在
　　，再審原告即非故意或重大過失，逾時提出相關物證。因認再審原告有足以影響
　　判決之重要證物未蒙前審斟酌，而依民事訴訟法第四百九十七條提起再審之訴。
三、經查：
　(一)原確定判決（即本院九十二年度簡上字第八六號確定判決）之訴訟標的為新臺幣
　　（下同）拾貳萬元，未逾一百五十萬元，不得上訴第三審，再審原告係於民國九
　　十二年十二月二十五日收受原確定判決，此有送達證書附於本院九十二年度簡上
　　字第八六號給付工程款事件卷內可稽，則其得提起再審之訴之三十日不變期間，
　　應於九十三年一月二十八日屆滿（加計在途期間四日），從而再審原告於九十三
　　年一月二日提起本件再審之訴，並未逾三十日之不變期間。又再審原告主張原確
　　定判決有民事訴訟法第四百九十七條就足影響於裁判之重要證物，漏未斟酌之事
　　由，提起再審之訴，並就其有再審事由之具體情事，詳為指明，已合法定程式，
　　揆諸前開規定，本院即應就其提起再審之訴有無理由予以審究，合先敘明。
  (二)原確定判決理由欄四、五以「經查：
  　1.觀諸被上訴人（即再審被告）提出兩造間ＨＯＡ新世紀電話廣播對講系統工程
  　　合約書，有上訴人（即再審原告）管理委員會之章及訴外人黃明松即前任主委
  　　之印章，上訴人所稱：合約書未經上訴人用印云云，自有誤會。
  　2.此合約包含兩部分，一為電話廣播對講系統器材之購買及施工，工程款為一百
  　　八十六萬六千六百九十元，另一為維護保養部分，按每月全社區費用二萬元計
  　　算，期限一年，亦有合約書可稽。就器材安裝及施工，被上訴人業已完工，此
  　　經本院勘驗現場查明，有勘驗筆錄及照片可稽，上訴人亦不否認付款完畢。
  　3.被上訴人係依據兩造所訂立之ＨＯＡ新世紀電話廣播對講系統工程合約，關於
  　　維護保養乙項，請求上訴人給付維修保養費用，上訴人則以：訴外人黃明松即
  　　前任主委未依公寓大廈管理條例第三十一條規定獲區分所有權人會議依合法程
  　　序決議授權，無權簽訂系爭工程合約，否認該合約之效力等語置辯，經查：依
  　　公寓大廈管理條例第三十一條規定「區分所有權人會議之決議，關於公寓大廈
  　　之重大修繕或改良，應有區分所有權人三分之二以上及其區分所有權比例合計
  　　三分之二以上出席，以出席人數四分之三以上及其區分所有權比例占出席人數
  　　區分所有權四分之三以上之同意行之」，上訴人指本項工程之發包未經區分所
  　　有權人按法定比例決議通過乙節，雖據上訴人提出第五次區分所有權人暨住戶
  　　大會會議記錄為證，惟上訴人未提出該次會議區分所有權人簽到名冊，無從得
  　　知該次出席人數，且依該會議記錄並未記載表決同意之人數，是上訴人所指該
  　　次區分所有權人會議未達法定人數決議之事實，並無依據。退步言之，縱認上
  　　訴人所指該次區分所有權人會議未達法定人數決議屬實，惟公寓大廈管理條例
  　　亦未規定決議人數未達該條例第三十一條規定者無效，是關於此一情形，於現
  　　行法上既乏規定，自應比附援引性質相似之法規類推適用，以資解決。查公寓
  　　大廈之區分所有權人會議，係以該大廈之區分所有權人為構成員，其本質上與
  　　社團法人之總會參與者，須有社員資格無異，而有人合之性質，因此在性質上
  　　區分所有權人會議與社團總會之性質相近，自得類推適用民法第五十六條第一
  　　項規定，即對區分所有權人會議之決議方法有爭執之區分所有權人，應於決議
  　　後三個月內訴請法院撤銷其決議，經過此三個月期間以後，即不得再對該決議
  　　予以爭執。更何況上開條例雖未如他國立法例（例如日本建物區分所有法第二
  　　十六條第三項）明定對代理機關權限之限制，不得對抗善意第三人。惟區分所
  　　有權人之決議或規約，核其性質，不外為區分所有人間之團體協約，除法有得
  　　對抗應有部分受讓人之若干物權效力規定外，仍不失其債之約定性質，對於區
  　　分所有權人及其繼受人以外之善意第三人，法理上當然不得對抗，因此區分所
  　　有權人自不得以其規約或決議，否認管理委員會執行其管理職務，而對外與善
  　　意之第三人所為法律行為之效力，以維公寓大廈之正常運作及社會活動之交易
  　　安全。本件上訴人社區住戶第五次區分所有權人會議係於九十年十月二十八日
  　　作成施作對講機工程之決議，有上訴人提出該會議記錄可稽，上訴人社區住戶
  　　未於決議後三個月內訴請法院撤銷決議，揆諸上開說明，上訴人自不得於本件
  　　訴訟否認該決議之效力，及進而以前任主委黃明松未經區分所有權人會議合法
  　　授權簽約，否認本件工程合約之效力。
  　4.本件被上訴人依據系爭工程合約，請求自九十一年一月起至九十一年八月止，
  　　每月二萬元計算之維護保養費，業據被上訴人提出保養報告書八紙為據，並經
  　　證人葉建昌證述在卷；上訴人雖以：保養書未經上訴人簽名確認，葉建昌為被
  　　上訴人之員工所言不可採，否認有保養之事實等語置辯。惟查，據證人楊餘三
  　　即上訴人前任總幹事證稱：自九十年十二月完成裝置至九十一年二月伊離職前
  　　，被上訴人員工葉建昌均有定期來社區維修等語（見九十二年七月二十一日勘
  　　驗筆錄），及參諸被上訴人於九十二年八月二十一日準備程序自承：後來住戶
  　　發現價錢過高，且沒有經過全體住戶同意而有抵制，不讓被上訴人公司派人進
  　　來維護等語。綜合以上事證，可知被上訴人確實有派人前往上訴人社區維護保
  　　養，之後因上訴人拒絕被上訴人員工進場，所以未繼續維護保養，上訴人否認
  　　有維護保養之事實，並不可採。被上訴人請求自九十一年一月起至同年八月止
  　　之維護費，查一至六月份，均有定期維護保養，被上訴人請求此六個月之維護
  　　費，固屬有據，惟七、八月因遭上訴人拒絕進入，所以未提供維護保養，其可
  　　否請求費用？按維護保養合約係屬於一方完成一定之工作，他方俟工作完成，
  　　給付報酬之承攬契約，報酬應於工作完成時給付之。又債務因債權人受領遲延
  　　致無法清償，債務並未消滅，債務人雖不負給付遲延責任，惟亦不容許債務人
  　　不為給付。本件被上訴人於九十一年七、八月因遭上訴人拒絕進入社區而無法
  　　進行維修保養，其既未完成工作，自不能請求此二個月之報酬，是其請求此二
  　　個月之維護費，顯屬無據，應予剔除。準此，被上訴人請求六個月維護費十二
  　　萬元，為有理由，應予准許，逾此範圍之請求，為無理由，應予駁回。
    5.末按「未於準備程序主張之事項，除有下列情形之一者外，於準備程序後行言
    　詞辯論時，不得主張之：一、法院應依職權調查之事項。二、該事項不甚延滯
    　訴訟者。三、因不可歸責於當事人之事由不能於準備程序提出者。四、依其他
    　情形顯失公平者。」、「當事人得提出新攻擊或防禦方法。但有下列各款情形
    　之一者，第二審法院得駁回之：一、在第一審整理並協議簡化後已不得主張之
    　爭點。二、經第一審法院依第一百九十六條第二項裁定駁回者。三、經第一審
    　法院依第二百六十八條定期間命提出而未提出者。四、因當事人故意或重大過
    　失未於第一審程序提出者。」，民事訴訟法第二百七十六條第一項、第四百四
    　十七條分別定有明文。上開規定於簡易程序第二審案件，依民事訴訟法第四百
    　三十六條之一第三項規定，亦準用之。本院已於九十二年十月三十日諭知準備
    　程序終結，上訴人遲於九十二年十一月七日始以書狀提出以逾期完工扣款為抵
    　銷之抗辯，上訴人顯有重大過失逾時提出，有礙訴訟之終結，且無民事訴訟法
    　第二百七十六條第一項各款所列情事，本院就該抵銷之抗辯自應駁回，不予審
    　酌。」等語而為判決。
  (三)原確定判決對於再審原告所指之證物即兩造間ＨＯＡ新世紀電話廣播對講系統工
  　程合約書，已於判決理由內說明該合約書有再審原告管理委員會之章及訴外人黃
  　明松即前任主委之印章，而認再審原告所稱：合約書未經再審原告用印云云，自
  　有誤會，顯無「漏未斟酌」之情形。至於黃明松是否為規避涉訟事件之刑責，惡
  　意藏匿銷毀私自簽蓋之文件，致再審原告未能及時準備物證一節，核與再審原告
  　於原確定判決諭知準備程序終結後，始以書狀提出以逾期完工扣款為抵銷之抗辯
  　，致遭原確定判決以再審原告顯有重大過失逾時提出，有礙訴訟之終結，且無民
  　事訴訟法第二百七十六條第一項各款所列情事，而就該抵銷之抗辯予以駁回等情
  　，純屬二回事，且無「民事訴訟法第四百九十七條所指就足影響於裁判之重要證
  　物，漏未斟酌」之情形；另再審被告係對再審原告起訴請求維護費，而獲得第一
  　審之勝訴判決，原確定判決亦僅就其中二個月之維護費四萬元部分，予以剔除，
    並廢棄改判，且原確定判決就系爭工程業已完工及再審被告確實有派人前往再審
    原告社區維護保養，之後因再審原告拒絕再審被告員工進場，所以未繼續維護保
    養之事實予以依法認定，其證據業如前述，並未就系爭工程是否驗收完畢加以認
    定，是縱認依九十一年一月一日再審原告第四屆第三次委員會會議紀錄載明：豐
    譽公司代表賴先生．．．廣播中繼器已施工完成，本社區簽約至十二月十九日完
    工，前後施工二十餘天等語，與再審被告所稱系爭工程業於九十年十二月五日經
    再審原告驗收完畢云云不符，而難認系爭工程業經再審原告驗收完畢，亦不足影
    響於原確定判決；又再審原告指摘「再審被告所提出之保養報告書八紙，未經再
    審原告簽名確認，且楊餘三亦未在上開保養報告書上簽名確認，足見再審被告及
    楊餘三所言均不實，第二審判決於再審被告無法舉證之下，即片面認定有維修之
    事實，實有違證據法則之認知；再審原告係抵制施工，並非抵制維修，第二審判
    決有誤會；第二審判決書記載：綜合以上事證可知被上訴人（即再審被告）確實
    有派人前往上訴人（即再審原告）社區維護保養，之後，因上訴人拒絕被上訴人
    進場，所以未繼續維護保養，上訴人否認有維護保養之事實，並不可採等語，與
    後段記載：本件被上訴人於九十一年七、八月因遭上訴人拒絕進入社區而無法進
    行維修保養，其既未完成工作，自不能請求二個月之報酬，是其請求二個月之維
    護費，顯屬無據等語，其旨意相互悖離」云云，姑不論其上開指摘是否可採，縱
    使可採，亦與「民事訴訟法第四百九十七條所指就足影響於裁判之重要證物，漏
    未斟酌」之情形無涉。
四、綜上所述，原確定判決就再審原告所指之證物，已予斟酌並於理由內說明，且依
    卷附由再審原告於九十三年一月二日所提出本院之民事訴訟再審書狀所載（即如
    上開理由欄二、所示），並未具體指出有何「當事人在前審程序已經存在並已為
    證據聲明之證據，前審並未認為不重要而忽略證據聲明未為調查，或已為調查而
    未就調查之結果予以判斷，且須足以影響裁判結果」之情形，再審原告猶執陳詞
    ，指摘原確定判決漏未斟酌，而執為再審理由，依首開說明，其提起本件再審之
    訴為顯無理由，爰不經言詞辯論，逕以判決駁回之。
據上論結，本件再審之訴顯無理由，依民事訴訟法第五百零二條第二項、第七十八條
判決如主文。
中　　　華　　　民　　　國　　九十三　　年　　　三　　　月　　二十五　　日
                                        臺灣板橋地方法院民事第一法庭
~B審判長法　官　許瑞東
~B　　　法　官　陳翠琪
~B　　　法　官　楊千儀
右正本證明與原本無異。
不得上訴。
中　　　華　　　民　　　國　　九十三　　年　　　三　　　月　　二十五　　日
~B　　　法院書記官　陳淑芳
